【裁判字號】    99,訴,1705
【裁判日期】    990820
【裁判案由】    偽證等
【裁判全文】
臺灣臺中地方法院刑事判決              99年度訴字第1705號
公  訴  人  臺灣臺中地方法院檢察署檢察官
被      告  甲○○
上列被告因偽證等案件，經檢察官提起公訴（99年度偵字第8832
號），被告於準備程序中為有罪陳述，經本院合議庭裁定由受命
法官依簡式審判程序獨任審理，判決如下：
    主    文
甲○○證人於執行審判職務之公署審判時，於案情有重要關係之
事項，供前具結，而為虛偽陳述，累犯，處有期徒刑伍月。
    犯罪事實
一、甲○○前曾因詐欺、賭博案件，經本院分別以94年度中簡字
    第1311號、94年度中簡字第1988號判決判處有期徒刑3 月、
    3 月確定，經合併執行於民國94年10月12日入監執行，於94
    年11月15日易科罰金執行完畢出監。緣行政院海岸巡防總局
    中部地區巡防局臺中機動查緝隊員警於98年7 月2 日23時許
    ，前往王政偉位於臺中市○○區○○路491 巷5 號之租屋處
    實施搜索後，當場扣得具殺傷力之口徑9MM 制式子彈8 顆、
    制式金屬彈匣1 個及第三級毒品愷他命4 包。嗣王政偉因涉
    犯未經許可持有子彈及槍砲主要組成零件、販賣第三級毒品
    罪嫌，經臺灣臺中地方法院檢察署檢察官以98年度偵字第16
    560 號、第16561 號提起公訴，由本院以98年度訴字第2972
    號案件審理（該案件業經本院於98年12月31日判處應執行有
    期徒刑9 年，併科罰金新臺幣5 萬元，並經臺灣高等法院臺
    中分院於99年6 月15日以99年度上訴字第485 號判決駁回上
    訴，尚未確定在案）。甲○○明知上開扣案之子彈、彈匣及
    第三級毒品均非其所藏放，竟意圖使真正犯罪人王政偉得以
    隱避，而基於頂替及偽證之犯意，在執行審判職務之公署審
    判時，就案情有重要關係之事項為下列虛偽陳述，而頂替王
    政偉犯罪：
  (一)先於98年10月7 日下午2 時20分許，在本院刑事第3 法庭內
    ，就上開98年度訴字第2972號案件審理時，以證人身分接受
    交互詰問，供前具結而證稱：「（辯護人問：你知道98年7
    月2 日在上開地址，警察查獲的8 顆子彈、彈匣、4 包Ｋ他
    命、搖頭丸這些東西是誰的？）我放的。（辯護人問：你什
    麼時候放的？）發現鞋櫃的夾層之後，隔一、二天我就放了
    。（辯護人問：你為什麼會把東西放在裡面？）那時候是因
    為朋友有Ｋ他命、彈匣、子彈放我這裡，我找不到地方藏，
    剛好有發現夾層，所以就放在鞋櫃的夾層裡。（檢察官問：
    你知不知道持有子彈、彈匣是犯法的行為？）我知道，但那
    是朋友寄放的。（檢察官問：那個朋友叫什麼名字？）姓名
    不知道，我知道他綽號「小馬」，是年約30幾歲的男子。（
    檢察官問：「小馬」是在什麼時候在什麼地方給了你什麼東
    西？）98年3 月中旬，我在一中街遇到「小馬」，「小馬」
    說他有一些東西沒有地方放，想放我這裡，「小馬」給我Ｋ
    他命一大包跟幾小包，重量大約1,000 到1,100 公克左右，
    有一大包，但有幾小包我沒有仔細算，我忘記了，還有彈匣
    一個，後來我就連我自己的電子磅秤也放在鞋櫃夾層裡面，
    其他的東西因為很久了，所以我忘記了。（檢察官問：「小
    馬」把東西放在你那裡的目的為何？）「小馬」說那陣子被
    警察盯的很緊，我留下我的電話，他說會再跟我聯絡，但之
    後我就被警察查獲了。（審判長問：你受綽號「小馬」之託
    ，把彈匣及子彈藏放在台中市○○路491 巷5 號的鞋櫃夾層
    ，你可能觸犯槍砲彈藥刀械管制條例第十二條第四項，未經
    許可寄藏子彈，及槍砲彈藥刀械管制條例第十三條第四項，
    未經許可寄藏槍砲主要組成零件之罪，你是否認罪？）我認
    罪，彈匣、子彈確實是我寄藏的。（審判長問：你寄藏彈匣
    、子彈時，既然是寄居在王政偉、王品寓的租屋處，你有無
    告知此事讓王政偉、王品寓知悉？）都沒有，因為我想說放
    幾天就要移走，所以我就沒有告訴王政偉、王品寓。」等語
    。
  (二)再於98年11月27日下午2 時15分許，在本院刑事第3 法庭內
    ，就上開案件審理而以證人身分應訊時，供前具結仍證稱：
    「（被告王政偉問：在我位於臺中市○○路491 巷5 號住處
    鞋櫃扣得的Ｋ他命、子彈、彈匣是不是你的？）是的。（審
    判長問：你現在在被告王政偉入庭後，就臺中市○○路491
    巷5 號住處鞋櫃扣得的Ｋ他命、子彈、彈匣證稱是你的，而
    在王政偉入庭前，本院就相同問題訊問你時，你則證稱你不
    想回答此問題，因為可能會涉及你的頂替刑事責任，今日是
    以證人身分傳訊你，請你就此問題具體回答，到底上開為警
    扣得的Ｋ他命、子彈、彈匣是否是你的，並請據實陳述，否
    則會有偽證罪之刑責？）是的。（審判長問：你如何擁有Ｋ
    他命、子彈、彈匣等物品？）那時候是一個「小馬」的朋友
    放我這裡，我不清楚「小馬」的真實姓名。」等語。
二、案經臺灣臺中地方法院檢察署檢察官自動檢舉偵查起訴。
    理    由
一、本件被告甲○○所犯係死刑、無期徒刑、最輕本刑為3 年以
    上有期徒刑以外之罪，其於準備程序中就被訴事實為有罪之
    陳述，經受命法官告知簡式審判程序之旨，並聽取公訴人及
    被告之意見後，本院合議庭認為適宜由受命法官獨任進行簡
    式審判程序，依刑事訴訟法第273 條之1 第1 項規定，裁定
    由受命法官獨任進行審判程序，合先敘明。
二、上開犯罪事實，業據被告甲○○於本院準備、審理時坦承不
    諱，又被告在本院98年度訴字第2972號案件於98年10月7 日
    下午2 時20分許及於98年11月27日下午2 時15分許審理時，
    以證人身分應訊供前具結而為如事實欄所載之證述，有98年
    10月7 日審判筆錄及證人結文、98年11月27日審判筆錄及證
    人結文各1 份在卷可憑，再依被告上開如事實欄所載之證述
    內容觀之，顯屬迴護王政偉之詞，且顯係圖使王政偉隱避而
    免於受刑事訴追而為頂替之意甚明。另被告在本院上開王政
    偉所涉案件審理中所為之證言，雖經本院綜合全案事證，而
    未予以採信，仍對王政偉所犯未經許可持有子彈及槍砲主要
    組成零件、販賣第三級毒品罪判處應執行有期徒刑9 年，併
    科罰金新臺幣5 萬元在案，並經臺灣高等法院臺中分院於99
    年6 月15日以99年度上訴字第485 號判決駁回上訴等情，有
    本院98年度訴字第2972號判決書及臺灣高等法院被告前案記
    錄表各1 份在卷可參，然被告明知上開扣案之子彈、彈匣及
    第三級毒品均非其所藏放，竟反於其所見所聞，而於上開案
    件審理時故意為虛偽不實之陳述，而其所指事項之有無，有
    使裁判陷於錯誤之危險，足以影響於裁判之結果，自屬於案
    情有重要關係之事項。此外，復有98年8 月12、17日被告與
    郭華強之會客錄音譯文、98年9 月22日被告與秦偉誠之會客
    錄音譯文各1 份在卷可稽。本件事證明確，被告偽證、頂替
    之犯行均洵堪認定，應予依法論科。
三、核被告甲○○所為，係犯刑法第164 條第2 項之意圖使犯人
    隱避而頂替罪及同法第168 條之偽證罪。被告雖先後於上開
    王政偉案件審理時，各以證人身分為不實之陳述，並意圖使
    真正犯罪人王政偉隱避而出面頂替，然其客觀上多次行為既
    均基於相同之犯罪目的而接續為之，具有時空因素之緊密關
    聯性，且在同一案件之訴訟程序進行中，所侵害者亦為單一
    之國家法益，其所犯之頂替及偽證罪均屬接續犯，應各論以
    單純一罪。又被告以一供述行為同時觸犯上開2 罪名，為想
    像競合犯，應依刑法第55條規定，從一重之偽證罪處斷。另
    被告犯偽證罪後，於該案件裁判確定前，已於本案審判中自
    白犯罪，有本院電話記錄表、臺灣高等法院被告前案紀錄表
    各1 份在卷可稽，自應依刑法第172 條之規定，減輕其刑（
    最高法院66年度第5 次刑庭庭推總會議決議參照）。再被告
    前曾因詐欺、賭博案件，經本院分別以94年度中簡字第1311
    號、94年度中簡字第1988號判決判處有期徒刑3 月、3 月確
    定，經合併執行於94年10月12日入監執行，於94年11月15日
    易科罰金執行完畢出監乙節，有臺灣高等法院被告前案紀錄
    表1 份在卷可憑，其於受有期徒刑之執行完畢後，5 年以內
    故意再犯本件有期徒刑以上之罪，為累犯，應依刑法第47條
    第1 項之規定，加重其刑，並依法先加後減之。爰審酌被告
    於刑事案件審理時，本應以證人身分據實陳述，然其卻違背
    證人據實陳述之義務，並頂替犯罪，不僅浪費司法資源，損
    及國家司法權之正確行使，行為實有可議之處，惟念及被告
    犯後於本院審理時終能坦承犯行，尚知悔悟，犯後態度良好
    等一切情狀，量處如主文所示之刑。
據上論斷，應依刑事訴訟法第273 條之1 第1 項、第299 條第1
項前段，刑法第164 條第2 項、第168 條、第55條、第172 條、
第47條第1 項，刑法施行法第1 條之1 ，判決如主文。
本案經檢察官乙○○到庭執行職務。
中    華    民    國    99    年    8     月    20    日
                  刑事第十七庭  法  官  陳玉聰
以上正本證明與原本無異。
如不服本判決，應於收受送達後10日內向本院提出上訴書狀（應
敘述具體理由並附繕本）。
上訴書狀如未敘述理由，應於上訴期間屆滿後20日內補提理由書
於本院。
                                書記官  王崑煜
中    華    民    國    99    年    8     月    20    日
附錄本判決論罪科刑之法條：
刑法第164條
藏匿犯人或依法逮捕拘禁之脫逃人或使之隱避者，處2 年以下有
期徒刑、拘役或5 百元以下罰金。
意圖犯前項之罪而頂替者，亦同。
刑法第168條
於執行審判職務之公署審判時或於檢察官偵查時，證人、鑑定人
、通譯於案情有重要關係之事項，供前或供後具結，而為虛偽陳
述者，處7 年以下有期徒刑。

司法院資訊處製作；財團法人民間司法改革基金會備份。
